【裁判字號】    94,訴,2111
【裁判日期】    950510
【裁判案由】    毒品危害防制條例
【裁判全文】
臺灣彰化地方法院刑事判決              94年度訴字第2111號
公  訴  人  臺灣彰化地方法院檢察署檢察官
被      告  戊○○
                      號
                    現羈押於臺灣彰化看守所
選任辯護人  楊振芳律師
被      告  己○○
選任辯護人  洪主雯律師
上列被告因毒品危害防制條例，經檢察官提起公訴（九十四年度
偵字第七六四一號、第七六四二號），本院判決如下：
    主  文
己○○無罪。
戊○○公訴不受理。
    理  由
壹、無罪部分：
一、公訴意旨略以：被告己○○（綽號阿偉）與戊○○（綽號阿
    偉）係朋友關係，其二人不思正業，共同基於販賣第一級毒
    品海洛因圖利之概括犯意聯絡，自民國九十四年四月間某日
    起，以行動電話號碼0000000000號（戊○○所有
    ）、0000000000號、0000000000號（
    被告己○○所有）行動電話作為販毒用之聯絡電話，在彰化
    縣花壇鄉鄰近地區，以每包新臺幣（下同）五百元至一千元
    之價格，多次販賣第一級毒品海洛因牟利。其等販毒方式係
    由被告戊○○向姓名年籍不詳綽號「阿牛」之人購入第一級
    毒品海洛因後，在戊○○位於彰化縣花壇鄉○○村○○路○
    段十六巷二十七號住處，以自備之葡萄糖、分裝袋等工具加
    以稀釋分裝，俟欲購買毒品者以上開三支行動電話與被告戊○○、己○○聯繫購買毒品之金額、數量及交易地點後，由
    被告戊○○、己○○親自前往送貨取款，或由欲買毒品者直
    接至其等住處購買毒品，其等即以此方式，共同連續販賣第
    一級毒品海洛因多次予乙○○（綽號阿文）、丙○○（綽號
    黑豬）、丁○○、甲○○（綽號白猴）等人施用（其等施用
    毒品部分均另由檢察官偵查辦理）。嗣被告戊○○於九十四
    年九月二十三日七時許，經警持搜索票在其位於彰化縣花壇
    鄉○○村○○路○段十六巷二十七號住處查獲，並扣得其所
    有之摩托羅拉牌Ｖ三六五型行動動話一具（序號00000
    0000000000號，含門號0000000000號
    ＳＩＭ卡一枚）；被告己○○於九十四年九月二十三日八時
    許，經警持搜索票在其位於彰化縣花壇鄉永春村中村巷二十
    八號住處查獲，並扣得其所有ＵＴＥＣ牌，門號00000
    00000號行動電話一具，因認被告己○○涉有毒品危害
    防制法第四條第一項之販賣第一級毒品罪云云。
二、按犯罪事實應依證據認定之，無證據不得推定其犯罪事實；
    又不能證明被告犯罪者，應諭知無罪之判決，刑事訴訟法第
    一百五十四條第二項、第三百零一條第一項分別定有明文。
    次按認定犯罪事實所憑之證據，雖不以直接證據為限，間接
    證據亦包括在內；然而無論直接或間接證據，其為訴訟上之
    證明，須於通常一般之人均不致有所懷疑，而得確信其為真
    實之程度者，始得據為有罪之認定，倘其證明尚未達到此一
    程度，而有合理之懷疑存在時，即無從為有罪之認定（最高
    法院七十六年度台上字第四九八六號判例參照）。本件公訴
    人認被告己○○涉有前揭販賣第一級毒品海洛因犯行，無非
    係以證人乙○○、丁○○、甲○○於警詢、偵查中之證述，
    及扣案之行動電話及監察譯文為論據。訊據被告己○○堅決
    否認前揭犯行，辯稱：伊並沒有販賣第一級毒品海洛因等語
    。經查：（一）公訴人雖以監聽譯文為證，惟按證人在刑事
    訴訟程序中所為供述，依法尚須具結，被告自白，亦須調查
    核與事實相符，始具完整之證據能力，依法通訊監聽所錄得
    之對話紀錄，憑信力較之稍遜，尤須經調查確與事實相符，
    獲有相當之補強證據，方足採為論罪之基礎；依法實施通訊
    監聽所取得證人之對話紀錄，固非不得採為證據，然此與證
    人在實施刑事訴訟之公務員訊問時所為之供述相較，就程序
    之公開言，究不若後者之憑信力（證人作證尚須具結，如有
    虛偽陳述，應負偽證罪責），尤以被告之自白為親自歷境，
    尚須與事實相符，並有其他佐證以資補強，始足採為論罪依
    據，該證人之監聽所得對話紀錄，更須受此限制，自不待言
    （最高法院八十八年度台上字第六四七號、八十五年度台上
    字第四六八六號判決意旨參照）。查，證人丙○○於本院審
    理時證稱：伊與被告己○○是讀國小時就認識，被告己○○
    平常是在加油站工作，被告戊○○是被告己○○的朋友；伊
    並沒有施用毒品，也沒有向被告二人購買過毒品，通話譯文
    中之土窯雞是因為被告戊○○家住在山下，而賣土窯雞的在
    山上，他家離賣土窯雞的地方比較近，所以才請他買過來，
    而叫被告戊○○拿咖啡過來，是因伊很喜歡喝咖啡及要請朋
    友喝咖啡，才叫他順便帶過來，並不是什麼代號；監聽譯文
    內之對話因時間已久，有些已不記得是何意義，但譯文內提
    到之土窯雞、咖啡、鹽都不是毒品之代號，而鹽是要被告戊○○拿來烤魚用的粗鹽等語。是被告戊○○與證人丙○○上
    開電話譯文內，雖有談及土窯雞、咖啡、鹽等物品名稱，及
    所須之數量，但並無雙方於何時、何地，以若干金錢交易多
    少重量之海洛因等買賣海洛因之具體合致之意思表示，且警
    方亦從未根據上開電話監聽內容，進一步循線當場查獲，被
    告等人有販賣海洛因予證人丙○○之情事，甚且警方及檢察
    官於偵辦及偵查中均未曾傳訊證人丙○○到案說明，故依前
    揭最高法院之判決意旨及證人丙○○之證述，上開監聽譯文
    ，尚不得為不利於被告己○○之認定。（二）證人乙○○於
    警詢、偵查中及本院審理時雖迭次證稱：其曾多次向被告戊○○購買第一級毒品海洛因施用。惟並未證稱其曾向被告己○○購買第一級毒品海洛因，是並無證據證明被告己○○曾
    販賣第一級毒品海洛因予證人乙○○。（三）證人丁○○於
    警詢、偵查中及本院另案其施用毒品案件審理時，亦均證稱
    及陳述：其係向綽號「阿達」之被告戊○○購買第一級毒品
    海洛因施用。亦未曾證稱曾向被告己○○購買第一級毒品海
    洛因，故亦無證據證明被告己○○曾販賣第一級毒品海洛因
    予證人丁○○。（四）證人甲○○雖於偵查中證稱：伊大部
    分是向阿牛購買毒品海洛因，偶而一、二次向阿偉（即被告
    己○○）及阿達（即被戊○○）拿，他們用同一支電話，因
    為大家一起喝酒，他們會說阿牛有毒品或是阿達有毒品；伊
    約向他們買二次毒品海洛因，一包一千元，因為他們伊搞不
    清楚，但是伊知道有時是阿偉，有時是阿達，大部分是年紀
    較大的接電話等語。然其於警詢時證稱：伊是向阿牛買毒品
    海洛因，伊與戊○○認識五、六年，己○○是一年前經戊○○介紹認識，伊與他們聯絡是以他們的行動電話00000
    00000號聯絡，該電話有時是戊○○接聽，有時是己○○接聽，與他們聯絡是要喝酒，與己○○有時會一起駕車飆
    車，所以才會要己○○帶「黑油」過來等語。再於本院審理
    時證稱：戊○○住在伊家對面所以認識，伊海洛因大部份是
    向阿牛購買，向戊○○購買海洛因只有二次，一次一千元，
    一次二千元，是先打戊○○0000000000號行動電
    話聯絡，再約在彰化縣花壇鄉○○路一個汽車教練場後面交
    易，但伊很少與阿偉聯絡，如有聯絡也是要玩車；伊除了向
    阿牛及戊○○購買毒品海洛因外，並沒有向其他人購買，在
    偵查中會樣說，是因為伊分不清楚被告戊○○及己○○二人
    的關係，且伊向戊○○購買毒品時，己○○並不在場；伊都
    是向阿達買毒品海洛因，並沒有向阿偉買過，而阿達就是在
    庭的被告戊○○等語。綜觀證人甲○○之證述，其雖有於偵
    查中為上開證述，然於本院審理時已證述其分不清楚被告己○○及戊○○之關係始為上開證述，實則其僅係向戊○○購
    買第一級毒品海洛因，並未曾向被告己○○購買第一級毒品
    海洛因，故證人甲○○之證述，亦不能為不利於被告己○○
    之認定。（五）證人即共同被告戊○○於本院審理時證稱：
    伊認識己○○二、三年，他在加油站上班，平常聯絡都是到
    加油站那邊與己○○喝酒，伊並不知己○○有無販賣毒品或
    施用毒品，因伊弟弟之前在克麗緹娜當經理或業務推銷化妝
    品，伊弟弟說如果有人要買化妝品，順便幫他推銷，才會與
    己○○一起幫伊弟弟推銷化妝品，伊未曾與己○○共同販賣
    海洛因等語。就證人戊○○之證述，縱認證人戊○○有販賣
    第一級毒品海洛因之犯行，然證人戊○○證稱：被告己○○
    未曾與其共同販賣海洛因。則被告己○○既未曾與證人戊○○共同販賣第一級毒品海洛因，則其等間即無犯意聯絡及行
    為之分擔，非屬共同正犯。（六）證人庚○○於本院審理時
    證稱：被告己○○是伊的員工，因他的老婆先到伊的加油站
    工作，沒多久他才到加油站工作，擔任洗車場的工作，工作
    時間是早上八時到晚上八時止，工作態度積極、還不錯，但
    其交友狀況，因伊不干涉，所以不知道等語。就證人庚○○
    所為之證述，與被告己○○是否販賣第一級毒品海洛因無關
    ，故不能為被告己○○有利或不利之認定。（七）綜上所述
    ，被告己○○前揭所辯，其無販賣第一級毒品海洛因之行為
    等語，尚非難予採信。此外，復查無其他積極證據足以證明
    被告己○○涉有販賣第一級毒品海洛因犯行，不能證明被告
    己○○犯罪，應為被告己○○無罪之諭知。
貳、不受理部分：
一、按已經提起公訴之案件，在同一法院重行起訴者，應諭知不
    受理之判決，並得不經言詞辯論為之，刑事訴訟法第三百零
    三條第二款、第三百零七條分別定有明文。再訴訟上所謂一
    事不再理之原則，關於實質上一罪或裁判上一罪，均有其適
    用，連續犯係裁判上之一罪，其一部分犯罪事實曾經判決確
    定者，其效力當然及於全部（參照最高法院四十九年度臺非
    字第二０號判例意旨）。
二、公訴意旨另以：被告戊○○與己○○係朋友關係，其二人不
    思正業，共同基於販賣第一級毒品海洛因圖利之概括犯意聯
    絡，自九十四年四月間某日起，以行動電話號碼00000
    00000號（戊○○所有）、0000000000號、
    0000000000號（被告己○○所有）行動電話作為
    販毒用之聯絡電話，在彰化縣花壇鄉鄰近地區，以每包五百
    元至一千元之價格，多次販賣第一級毒品海洛因牟利。其等
    販毒方式係由被告戊○○向姓名年籍不詳綽號「阿牛」之人
    購入第一級毒品海洛因後，在戊○○位於彰化縣花壇鄉○○
    村○○路○段十六巷二十七號住處，以自備之葡萄糖、分裝
    袋等工具加以稀釋分裝，俟欲購買毒品者以上開三支行動電
    話與被告戊○○、己○○聯繫購買毒品之金額、數量及交易
    地點後，由被告戊○○、己○○親自前往送貨取款，或由欲
    買毒品者直接至其等住處購買毒品，其等即以此方式，共同
    連續販賣第一級毒品海洛因多次予乙○○（綽號阿文）、丙○○（綽號黑豬）、丁○○、甲○○（綽號白猴）等人施用
    （其等施用毒品部分均另由檢察官偵查辦理），因認被告戊○○涉有毒品危害防制條例第四條第一項之販賣第一級毒品
    海洛因罪嫌等語。經查：被告戊○○於九十四年五月十五日
    十六時許，販賣第一級毒品海洛因予乙○○部分，業經臺灣
    彰化地方法院檢察署檢察官於九十四年九月十六日，以九十
    四年度偵字第六七二四號向本院聲請簡易判決處刑，並於九
    十四年九月二十三日繫屬於本院，有臺灣彰化地方法院檢察
    署九十四年九月二十三日彰檢榮智九四偵六七二四字第三七
    八七七號函上蓋用之本院收文章可稽（附於本院九十四年度
    彰簡字第八０五號卷內），雖該案係起訴被告戊○○於前開
    時間持有第一毒品海洛因與證人乙○○同時為警查獲，惟證
    人乙○○於偵審中迭次證稱：當時係向被告戊○○購買第一
    級毒品海洛因等語。是前開被告戊○○持有第一級毒品海洛
    因之犯行，應為販賣第一級毒品海洛因之犯行所吸收，而應
    變更法條論以販賣第一級毒品海洛因罪。另被告於本案尚涉
    販賣第一級毒品海洛因予丙○○、丁○○、甲○○等人，然
    此部分係屬連續犯，屬裁判上一罪關係，又本件臺灣彰化地
    方法院檢察署檢察官係於九十四年十一月十五日，以九十四
    年度偵字第七六四一號、第七六四二號提起公訴，並於九十
    四年十一月二十三日繫屬於本院，有臺灣彰化地方法院檢察
    署九十四年十一月二十三日彰檢榮溫九四偵七六四一字第四
    七三三八號函上蓋用之本院收文章可稽，是檢察官將上述已
    起訴且有連續犯之裁判上一罪關係之此部分連續販賣第一級
    毒品海洛因犯行，重行提起公訴，參諸上開說明，自應諭知
    不受理之判決。
據上論斷，應依刑事訴訟法第三百零一條第一項、第三百零三條
第二款，判決如主文。
本件經檢察官李毓珮到庭執行職務。
中    華    民    國    95    年    5    月    10    日
                  刑事第一庭    審判長法官  葉榮郎
                                法      官  唐中興
                                法      官  陳秋錦
以上正本證明與原本無異。
如不服本判決，應於判決送達後10日內，向本院提出上訴狀（ 須
附繕本 ）。
中    華    民    國    95    年    5    月    10    日
                                書  記  官  于淑真


司法院資訊處製作；財團法人民間司法改革基金會備份。
